【裁判字號】    94,上訴,1006
【裁判日期】    950816
【裁判案由】    違反台灣地區與大陸地區人民關係條例等
【裁判全文】
臺灣高等法院臺南分院刑事判決        94年度上訴字第1006號
  上  訴  人
  即  被  告  甲    ○
  選任辯護人  林 吉 雄  律師
上列上訴人因違反台灣地區與大陸地區人民關係條例等案件，不
服臺灣雲林地方法院94年度訴字第92號中華民國94年9月9日第一
審判決（起訴案號：臺灣雲林地方法院檢察署93年度偵字第2241
號），提起上訴，本院判決如下：
    主  文
上訴駁回。
    事  實
一、甲○明知連瑞龍與大陸地區人民俞雲芳素不相識（連瑞龍與
    俞雲芳二人已經臺灣雲林地方法院另案以九十四年度簡字第
    二九號簡易判決，分別判處有期徒刑八月、三月，均緩刑二
    年確定），並無結婚之真意，竟與連瑞龍、俞雲芳、大陸地
    區人民林宗義（未據起訴）共同基於行使明知不實事項而使
    公務員登載不實公文書之概括犯意聯絡，於民國（下同）九
    十二年一月間某日，以新臺幣（下同）約四萬八千元及代付
    前往大陸來回機票、食宿之代價，邀約連瑞龍至大陸地區福
    州辦理假結婚；而俞雲芳則給付人民幣三萬八千元予林宗義
    ，透過林宗義之介紹與連瑞龍辦理假結婚，以便能進入臺灣
    地區工作賺取薪資。嗣於九十二年二月二十八日先由連瑞龍
    與俞雲芳在大陸「福建省福州市民政局」辦理公證結婚手續
    ，而取得該市公證處核發之（2003）榕公證內民字第2560號
    結婚證明書，使俞雲芳取得形式上之配偶地位；再由甲○與
    連瑞龍持上開結婚證明書於九十二年四月初某日至「臺灣地
    區財團法人海峽交流基金會」（以下簡稱海基會）辦理認證
    ，取得海基會核發之（九二）核字第○一八五○八號證明書
    。俟上開資料準備完整後，甲○與連瑞龍即於九十二年五月
    五日持上開大陸結婚證明書、海基會證明書等資料，前往雲
    林縣土庫鎮戶政事務所，填具結婚登記申請書，辦理連瑞龍
    與俞雲芳之結婚登記，而加以行使，致使該管公務員將連瑞
    龍與俞雲芳結婚、俞雲芳為連瑞龍配偶之不實事項，鍵入戶
    政管理電腦系統，而紀錄在公務上所掌之電磁記錄內，進而
    據以核發登載上開不實事項之戶口名簿、戶籍謄本予連瑞龍
    ，足以生損害於戶政機關對於戶政管理之正確性。後甲○再
    與連瑞龍、林宗義共同基於使大陸地區人民非法進入臺灣地
    區之犯意聯絡，及與連瑞龍、俞雲芳、林宗義共同承續前行
    使明知不實事項而使公務員登載不實公文書之概括犯意，由
    連瑞龍以「團聚」名義，於九十二年五月五日填寫「大陸地
    區人民進入臺灣地區保證書」後，委由甲○持上開大陸結婚
    證明書、海基會證明書、戶籍謄本及委託書，前往「內政部
    警政署入出境管理局」（以下簡稱境管局），向境管局申請
    核准俞雲芳來臺灣團聚事宜，而加以行使，致使該局承辦公
    務員誤將連瑞龍與俞雲芳於「民國九十二年二月二十八日結
    婚」之不實事項登載於其職務上所掌之大陸地區人民進入臺
    灣地區旅行證申請書審核欄上，並記錄在公務上所掌之電腦
    電磁記錄內，而據以核發俞雲芳之中華民國臺灣地區旅行證
    （旅行證許可證號為0000000000號），足以生損害於境管局
    對大陸地區人民入境管理之正確性，並使俞雲芳得於九十二
    年七月十六日以探親名義搭機自桃園縣中正國際機場入境臺
    灣地區。嗣俞雲芳入境臺灣地區後，甲○與連瑞龍、俞雲芳
    、林宗義復承續前行使使公務員登載不實文書之概括犯意，
    於九十二年七月十九日，再由連瑞龍偕同俞雲芳持上開不實
    旅行證，前往以連阿華為戶長之戶籍所在地即雲林縣警察局
    虎尾分局馬光派出所（以下簡稱馬光派出所）辦理流動人口
    登記而行使之，使該所不知情之該管警員，於其職務上所掌
    之「流動人口登記聯單」上簽註：「關係：翁媳」、「暫住
    事由：探親」等不實之事項，足以生損害於馬光派出所對該
    轄區內流動人口戶籍資料管理之正確性。而於辦畢申報流動
    人口登記後，俞雲芳實際上並未與連瑞龍共同居住於上址而
    為夫妻家庭生活，遂即前往臺中市某餐廳從事未經許可之打
    工工作。後因俞雲芳於九十三年四月二十七日至馬光派出所
    表示欲辦理流動戶口時，為警察覺有異，且通知連瑞龍到場
    說明後，經連瑞龍於犯罪未經發覺前自首，並供稱其與俞雲
    芳係假結婚等語，始查悉上情。
二、案經雲林縣警察局虎尾分局移送臺灣雲林地方法院檢察署檢
    察官偵查起訴。
    理  由
壹、程序方面：
一、按被告以外之人於審判外之陳述，經當事人於審判程序同意
    作為證據，法院審酌該言詞陳述或書面陳述作成時之情況，
    認為適當者，亦得為證據。當事人、代理人或辯護人於法院
    調查證據時，知有第一百五十九條第一項不得為證據之情形
    ，而未於言詞辯論終結前聲明異議，視為有前項之同意；刑
    事訴訟法第一百五十九條之五定有明文。查本件認定事實所
    引用之證據方法（包括證人之證述及文書等物證），已經本
    院於審理時提示被告甲○及其選任辯護人等表示無意見（見
    本院卷第63、112至117頁），揆諸前揭說明，可認為已同意
    作為證據；而本院審酌該證人等之陳述作成時之情況，認為
    適當，而查無其他違法不實之情事，復無顯有不可信之情況
    ，自得採為證據。
二、次按被告以外之人於審判外之陳述，而經當事人於審判程序
    同意作為證據，法院審酌該言詞陳述或書面陳述作成時之情
    況，認為適當者，亦得為證據；已如前述。本件證人即另案
    共同被告連瑞龍（警訊、偵查中、原審供述）、俞雲芳（警
    訊、偵查中、原審供述）等人之證述，已據被告甲○於本院
    準備程序時同意作為證據。查上揭證人連瑞龍、俞雲芳等人
    ，均係本行為之參與人，渠等對上開陳述作成，均未有非出
    於自由意志所為，則以渠等陳述參與犯行之經過，所供互核
    相符，並具可信性，本院認渠等供述自得採為認定犯罪事實
    依據。
貳、實體方面：
一、認定犯罪事實所憑之證據及理由：
    訊據被告甲○雖矢口否認有上揭之犯行，並辯稱：其並未接
    觸到錢，僅幫連瑞龍出一萬多元的飛機票，他說等到大陸工
    作會還我錢；連瑞龍到大陸辦結婚，其沒有參與，連瑞龍回
    來住在內壢，常到我家說一起去辦手續；當時其也娶大陸老
    婆，因此去辦時，有時連瑞龍會與其一起去辦，有時候沒有
    ，連瑞龍就拜託我；我當時認為他是真結婚，因為他已三十
    幾歲還沒有結婚。至於俞雲芳後來進入臺灣我也不曉得，是
    馬光派出所在一月份打二次電話給他，問俞雲芳是否在他那
    邊，我說沒有而已；另她在五月份被抓，我也不曉得；俞雲
    芳第一次進入臺灣時，其有去看她，後來就沒有再跟她聯絡
    云云；惟查：
  (一)另案共同被告連瑞龍與俞雲芳實際並無結婚真意而辦理結婚
    ，又共同被告連瑞龍是經由被告甲○之介紹，而共同被告俞
    雲芳則是透過大陸地區人民林宗義介紹；另共同被告連瑞龍
    因應允擔任本案與共同被告俞雲芳假結婚之人頭，而自被告
    甲○取得四萬八千元，共同被告俞雲芳則為達進入臺灣地區
    工作之目的，因而給付林宗義共計人民幣三萬八千元；至共
    同被告俞雲芳因藉來臺依親之名而依法應辦手續即入境手續
    、戶政事務所辦結婚登記等，均是由被告甲○帶同共同被告
    連瑞龍前往辦理，嗣由共同被告連瑞龍偕同俞雲芳前往馬光
    派出所辦理流動人口登記等情，已據證人即共同被告俞雲芳
    及連瑞龍分別於警詢、檢察官偵查及原審審理時具結證述明
    確在卷（見警卷第1至8頁、偵字卷第21至26頁，原審訴字卷
    第44至53、62至68頁），經核渠等之證述就前揭事實之經過
    等重要之點互核大致相符，並有戶籍謄本、結婚登記申請書
    、財團法人海峽交流基金會（92）核字第018508號證明書及
    福州市公證處核發之（2003）榕公證內民字第2560號結婚證
    明書及流動人口登記聯單各一份在卷可證（見警卷第14至15
    頁、偵字卷第08至11頁、原審卷第81頁），再參以被告甲○
    於本院審理時對於其確有與共同被告連瑞龍持上開結婚證明
    書於九十二年四月初某日至海基會辦理認證，取得海基會核
    發之（九二）核字第○一八五○八號證明書；並共同於同年
    五月五日由共同被告連瑞龍以「團聚」名義，填寫「大陸地
    區人民進入臺灣地區保證書」後，委被告甲○持上開大陸結
    婚證明書、海基會證明書、戶籍謄本及委託書，前往境管局
    ，向境管局申請核准俞雲芳來臺灣團聚事宜，而據以取得共
    同被告俞雲芳之中華民國臺灣地區旅行證等情亦不爭執以觀
    （見本院卷第63至64頁），自堪信為真實。
  (二)共同被告俞雲芳於九十二年七月十六日自大陸地區經由桃園
    縣中正國際機場入境進入臺灣地區時，是由被告甲○帶同共
    同被告連瑞龍前往境管局辦理相關之手續；而共同被告連瑞
    龍因對辦理大陸人士進入臺灣之相關手續不熟悉，且因共同
    被告俞雲芳進入臺灣地區所需之證件即結婚證明書、大陸地
    區人民進入臺灣地區旅行證申請書、大陸地區人民進入臺灣
    地區保證書等資料，均由被告甲○保管，遂委由一同到場之
    被告甲○為其辦理之事實，亦據證人即共同被告連瑞龍於警
    詢、檢察官偵查及原審審理時證述甚詳在卷（見警卷第4至6
    偵字卷第24至第25頁，本院訴字卷第63至64頁），並有大陸
    地區人民進入臺灣地區旅行證申請書、大陸地區人民進入臺
    灣地區保證書、中華民國許可證號為0000000000號旅行證（
    至起訴書所載旅行證許可證號0000000000號即警卷第13頁所
    附之旅行證，則係俞雲芳於九十三年四月二十五日第二次入
    境臺灣時申請之旅行證）、俞雲芳之入出國日期證明書影本
    及委託書（見偵卷第53、56、61及82頁）各一份附卷可憑；
    經核共同被告連瑞龍之證述（自白）與前揭人證、文書證據
    所顯現之事實俱相符，自亦堪信為真實。
  (三)另目前政府所屬戶政事務所辦理結婚登記時，因相關程序均
    已於九十二年度電腦化，並未登載在傳統手寫之戶籍登記簿
    ；而結婚登記申請書亦藉由電腦繕打列印等情，已經雲林縣
    土庫鎮戶政事務所承辦人員答覆甚明，有原審公務電話記錄
    表一紙附卷可參（見原審訴字卷第59頁）。又大陸地區配偶
    申請來臺，境管局會將渠等申請資料、被探視人資料、保證
    人與代申請人等資料建置於該局電腦資料庫，而「團聚」一
    詞係指大陸地區人民來臺之事由為「結婚」者，亦有該局94
    年6月24日境平俊字第09410546190號函一份在卷可憑（見原
    審訴字卷第92頁）；且為被告甲○於本院審理時所不爭執，
    自亦屬真實。
  (四)依上，被告甲○之上揭行為，顯已分別足生損害於雲林縣土
    庫鎮戶政事務所對於戶政資料管理，境管局對於入出境之管
    理，及馬光派出所對於流動人口管理之正確性，洵堪認定。
  (五)至被告甲○雖為前揭情詞之抗辯，且證人乙○○於本院審理
    時亦附和其說（見本院卷第107至111頁）。惟此姑不論已因
    與本院所認定之前揭事實不符，致不足採；且按本案共同被
    告連瑞龍之所以與俞雲芳辦理假結婚，以使共同被告俞雲芳
    得進入臺灣地區工作，係經由被告甲○之介紹；且被告甲○
    並給付共同被告連瑞龍四萬八千元，並負擔共同被告連瑞龍
    往返大陸間之交通、食宿費用。另共同被告俞雲芳進入臺灣
    地區所需之結婚證書、大陸地區人民進入臺灣地區旅行證申
    請書、大陸地區人民進入臺灣地區保證書等資料均由被告被
    告甲○保管，已如前述。則衡諸常情，被告甲○若非為使大
    陸地區人民俞雲芳得以進入臺灣地區工作，豈有為共同被告
    連瑞龍提供到大陸地區辦理結婚之相關費用，並給付共同被
    告連瑞龍四萬八千元之理。更有甚者，共同被告連瑞龍與俞
    雲芳之結婚證明書及俞雲芳進入臺灣地區所需之相關證明文
    件，要之乃渠等共同之私人重要證明文件，惟竟均由被告甲
    ○予以保管，亦顯與常情有違；而此則益徵被告甲○明知共
    同被告連瑞龍係屬俗稱之結婚「人頭」，其與俞雲芳間係屬
    假結婚，目的僅在使共同被告俞雲芳得以藉此進入臺灣地區
    工作而已，殆無疑義。至證人乙○○於本院審理時之證述內
    容，若證人乙○○確係因考察大陸香腸生意始與被告甲○、
    共同被告連瑞龍共同至大陸，則對此重要之有利事證，為何
    被告甲○自警詢迄原審審理時均未提及？已有違常理。至其
    餘之證述內容，究之有者乃純屬其個人之意見供述，要之尚
    與其體驗之事實無關，自無證據能力；另有關體驗供述部分
    ，固係就其自己體驗之事實而為陳述，而具有證據能力；惟
    究其內容則或與本件待證事實無關，且共同被告俞雲芳與連
    瑞龍間若真有結婚關係，即使渠等間有糾紛或發生婚姻暴力
    之情形，乃其個人之家務事，衡情外人頂多予以勸慰或勸和
    而已，豈有竟與被告甲○將共同被告俞雲芳帶離夫家並至台
    北之理？顯亦與事理有違。是被告辯稱：其不知連瑞龍與俞
    雲芳係假結婚云云，顯屬卸責之詞，並不足採。
  (六)依上所述，本件被告所提之證據及抗辯尚不足採為有利於其
    之認定，被告甲○之犯行，事證已臻明確，洵堪認定，應依
    法論科。
二、按本件被告行為後，刑法第五十五條有關牽連犯之規定，業
    於九十四年二月二日修正公布刪除，並於九十五年七月一日
    施行；則被告之犯行，因行為後刑法業已刪除牽連犯之規定
    ，此刪除雖非犯罪構成要件之變更，但顯已影響行為人刑罰
    之法律效果，自屬法律有變更，依新法第二條第一項規定，
    比較新、舊法結果，仍應適用較有利於被告之行為時法律，
    亦即仍有舊法有關牽連犯規定之適用。另行為後法律有變更
    者，依修正前刑法第二條第一項之規定，以適用裁判時法為
    原則，如行為時法有利於行為人，則例外適用行為時法；依
    修正後刑法第二條第一項規定，以適用行為時法為原則，惟
    如裁判時法有利於行為人，則例外的適用裁判時法。以往實
    務見解，認原判決未及比較適用新舊法時，上訴後，雖比較
    結果以舊法有利於行為人，而原判決別無其他撤銷事由，仍
    應由本院以此為由撤銷改判。惟修正後之規定係以適用行為
    時法為原則，因此原判決雖未及比較適用，然上訴本院後，
    經比較新舊法，行為後之法律並非較有利於行為人，仍應適
    用行為時法，則原判決就此部分適用行為時法即無不當，自
    不構成撤銷之事由，合先敘明。
三、按以錄音、錄影或電磁紀錄，藉機器或電腦處理所顯示之聲
    音、影像或符號，足以為表示其用意之證明者，以文書論，
    刑法第二百二十條第二項定有明文。又臺灣地區與大陸地區
    人民關係條例第七十九條第一項對於違反同條例第十五條第
    一款所定不得使大陸地區人民非法進入臺灣地區之處罰，旨
    在防止大陸地區人民非法進入臺灣地區，以維護臺灣地區之
    安全與安定；所稱「非法」，自應從實質上之合法性予以判
    斷，凡評價上違反法秩序之方法，均屬「非法」。參照行政
    程序法第一百一十九條第一、二款規定，受益人以詐欺、脅
    迫或賄賂方法，使行政機關作成行政處分者；或對重要事項
    提供不正確資料或為不完全陳述，致使行政機關依該資料或
    陳述而作成行政處分者，其信賴不值得保護。故在大陸地區
    通謀虛偽結婚，以不實之結婚證明辦理相關戶籍登記、入境
    等手續，憑以進入臺灣地區，其所持之入境許可文件雖係入
    出境主管機關所核發，形式上為合法，但因以詐欺方法而取
    得，即不具實質上之合法性，仍屬非法進入臺灣地區。另臺
    灣地區人民關係條例第七十九條第一項處罰違反同條例第十
    五條第一款所定使大陸地區人民非法進入臺灣地區罪，凡非
    經合法正當手續進入者皆包含之，上訴人使大陸地區人民以
    假結婚真入境之脫法方式，進入臺灣地區，即該當本罪（最
    高法院94年度台上字第1064號及92年度台上字第40號判決參
    照）。核被告甲○為使大陸地區人民俞雲芳得入境臺灣地區
    ，明知共同被告連瑞龍與俞雲芳二人並無結婚合意而於大陸
    地區辦理結婚手續，竟與共同被告連瑞龍持上開經海基會認
    證之結婚證明書等相關資料文件，至雲林縣土庫鎮戶政事務
    所，填具結婚登記申請書而申請辦理結婚登記，再至境管局
    申請共同被告俞雲芳進入臺灣地區之旅行證，致使該管公務
    員將共同被告連瑞龍與俞雲芳結婚之不實事項，鍵入戶籍登
    記或入出境管理之電磁記錄上，性質上係公務員於執行戶政
    登記或為入出境准駁與否時，所應製作之電磁紀錄，揆諸揭
    說明，均應屬公務員於職務上所製作之準文書，為公文書。
    嗣後被告甲○行使此登載不實之戶籍謄本向境管局，申請大
    陸地區人民俞雲芳來臺灣之許可，致使境管局之承辦公務員
    在共同被告俞雲芳之中華民國臺灣地區旅行證上記載事由為
    「團聚」之不實事項，藉以規避對大陸地區人民進入臺灣地
    區之管制，亦足以生損害於主管機關對大陸地區人民入境臺
    灣地區審核之正確性；被告甲○所為，係犯刑法第二百十六
    條、第二百二十條第二項、第二百十四條之行使使公務員登
    載不實事項於公文書罪及違反修正前（原審就此部分已依修
    正前刑法第二條第一項規定說明，比較新舊法之結果，以舊
    法規定對被告較為有利，自應適用舊法即行為時之修正前臺
    灣地區與大陸地區人民關係條例第七十九條第一項之規定處
    斷。且刑法第二條第一項乃具體適用時引用條文之規定者，
    其關係不變，亦即其本身並無有利、不利之比較問題，況原
    判決就此部分適用行為時法並無不當，自不構成撤銷之事由
    ）之臺灣地區與大陸地區人民關係條例第十五條第一款不得
    使大陸地區人民非法進入臺灣地區之規定，而應依同條例第
    七十九條第一項處斷之罪。至被告甲○使公務員登載不實事
    項於公文書後復持以行使，其使公務員登載不實事項於公文
    書罪之低度行為應為行使之高度行為所吸收，不另論罪。另
    被告甲○與共同被告連瑞龍、俞雲芳及林宗義間就上開所犯
    行使使公務員登載不實事項於公文書罪，及與共同被告連瑞
    龍、林宗義間就上開違反修正前臺灣地區與大陸地區人民關
    係條例第七十九條第一項、第十五條第一款之罪間，各有犯
    意聯絡及行為分擔，均為共同正犯。再被告甲○所犯前揭二
    罪間，有方法結果之牽連關係，應依修正前刑法第五十五條
    之規定，從一重之修正前臺灣地區與大陸地區人民關係條例
    第七十九條第一項之規定處斷。
四、原審以被告甲○事證已臻明確，因予適用修正前刑法第二條
    第一項但書、刑法第二十八條、第二百十六條、第二百二十
    條第二項、第二百十四條、修正前刑法第五十五條，修正前
    臺灣地區與大陸地區人民關係條例第七十九條第一項、第十
    五條第一款，修正前罰金罰鍰提高標準條例第一條前段之規
    定，並審酌被告甲○犯罪後猶飾詞狡辯，顯無悔意，及其犯
    罪之動機、目的、手段、所為造成臺灣地區對大陸地區人民
    入境管理之危害及侵害臺灣地區人民之工作機會等一切情狀
    ，量處有期徒刑十月，以示懲儆。本院經核原判決認事用法
    ，均無不合，量刑亦屬妥適。被告上訴意旨否認犯罪，而指
    摘原判決不當，為無理由，應予駁回。
五、不另為無罪諭知部分：
  (一)公訴意旨另以：被告甲○與共同被告連瑞龍共同基於使大陸
    地區人民非法進入臺灣地區之概括犯意，而於九十三年三月
    五日填寫大陸地區人民進入臺灣地區保證書，再由共同被告
    連瑞龍以團聚名義，委託不知情之柯達旅行社人員黃燕芬，
    前往境管局，代俞雲芳填具「大陸地區人民進入臺灣地區旅
    行證申請書」，連同上開不實結婚登記之證明書等資料，向
    境管局申請核准共同被告俞雲芳來臺團聚，使該管公務員不
    知有偽而於上開旅行證申請書之公文書上記載其二人結婚等
    不實事實，且發給中華民國臺灣地區旅行證（旅行證許可證
    號為0000000000號），足以生損害於境管局對於入出境之管
    理，並使共同被告俞雲芳於九十三年四月二十五日持該旅行
    證搭機進入臺灣地區，因認被告甲○此部分犯行亦有違反修
    正前臺灣地區與大陸地區人民關係條例第七十九條第一項、
    第十五條第一款之罪嫌等語。
  (二)按犯罪事實應依證據認定之，無證據不得推定其犯罪事實，
    刑事訴訟法第一百五十四條第一項定有明文；故事實之認定
    ，應憑證據，如未能發現相當證據，或證據不足以證明，自
    不能以推測或擬制之方法，以為裁判基礎。而認定不利於被
    告之事實，須依積極證據，苟積極證據就被告有罪未達無庸
    置疑之地步，而不足為不利於被告事實之認定時，即應為有
    利於被告之認定力（最高法院30年度上字第0816號、40年度
    台上字第86號判例參照）。次按被告或共犯之自白，不得作
    為有罪判決之唯一證據，仍應調查其他必要之證據，以察其
    是否與事實相符；刑事訴訟法第一百五十六條第二項亦定有
    明文；至刑事訴訟法第一百五十六條第二項規定之立法目的
    乃欲以補強證據擔保自白之真實性；亦即以補強證據之存在
    ，藉之限制自白在證據上之價值。而所謂補強證據，則指除
    該自白本身外，其他足資以證明自白之犯罪事實確具有相當
    程度真實性之證據而言。雖其所補強者，非以事實之全部為
    必要，但亦須因補強證據與自白之相互利用，而足使犯罪事
    實獲得確信者，始足當之。同時共同被告不利於己之陳述，
    固得採同被告犯罪事實之認定（最高法院74年度台覆字第10
    號及同院46年度台上字第0419號判例參照）。再者，告訴人
    之告訴，係以使被告受刑事訴追為目的，是其陳述是否與事
    實相符，仍應調查其他證據以資審認，即藉由補強證據之存
    在，以增強或擔保告訴人陳述之證明力（最高法院87年度台
    上字第2167號判決參照）。
  (三)公訴意旨認被告又涉犯違反修正前臺灣地區與大陸地區人民
    關係條例第七十九條第一項、第十五條第一款之罪嫌，無非
    係以：福州市公證處核發之（2003）榕公證內民字第2560號
    結婚證明書、海基會證明書、結婚登記申請書及戶籍謄本、
    大陸地區人民進入臺灣地區旅行證申請書、保證書、委託書
    及中華民國旅行證、入出國日期證明書等證據，為其論罪之
    依據。
  (四)惟訊據被告則堅決否認有此部分之犯行，且查：共同被告俞
    雲芳於九十三年三月五日第二次申請進入臺灣地區，並於九
    十三年四月五日持旅行證（旅行證許可證號為0000000000號
    ）進入臺灣地區，係共同被告俞雲芳自大陸打電話請共同被
    告連瑞龍協助辦理，即相關之手續均係由共同被告連瑞龍親
    自辦理，且係由共同被告連瑞龍自己決定，並未與被告甲○
    商量等情，已據證人即共同被告連瑞龍於檢察官偵查及原審
    審理時具結證述明確在卷（見偵字卷第24至25頁、原審訴卷
    第64頁反面、第67頁反面），核與證人即共同被告俞雲芳於
    原審審理時具結證述內容相符（見原審訴字卷第52頁），自
    堪認屬實。至檢察官所舉共同被告連瑞龍、俞雲芳於警詢、
    偵訊筆錄中之供述及福州市公證處核發之（2003）榕公證內
    民字第2560號結婚證明書、海基會證明書、結婚登記申請書
    及戶籍謄本、大陸地區人民進入臺灣地區旅行證申請書、保
    證書、委託書、中華民國旅行證、入出國日期證明書等證據
    ，均不足資為被告甲○參與俞雲芳第二次進入臺灣地區相關
    手續辦理之證據。從而既查無積極證據足資證明，即屬不能
    證明。
  (五)基上，公訴人就此部分復未提出其他適合於證明被告犯罪事
    實之積極證據，並說明其證據方法與待證事實之關係，說服
    本院以形成被告此部分有罪之心證，而被告既堅稱其無此部
    分犯行，基於無罪推定之原則，被告等此部分犯罪尚屬不能
    證明。惟因公訴人認此部分與前開論罪部分，屬連續犯（有
    關連續犯之規定，雖亦於九十四年二月二日修正公布刪除，
    並於九十五年七月一日施行；惟依刑法第二條第一項規定，
    比較新、舊法結果，以行為時法律即舊法較有利於被告，自
    應認有連續犯之適用）之裁判上一罪之關係，且為本院所認
    是，爰不另為無罪之諭知，併此敘明。
參、據上論結，應依刑事訴訟法第三百六十八條，判決如主文。
本案經檢察官吳忠賢到庭執行職務。
中    華    民    國    95    年    8     月    16    日
                  刑事第三庭    審判長法  官  陳義仲
                                      法  官  宋明蒼
                                      法  官  張世展
以上正本證明與原本無異。
如不服本判決，應於收受本判決後十日內向本院提出上訴書狀。
其未敘述上訴理由者並得於提起上訴後十日內向本院補提理由書
狀（均須按他造當事人之人數附繕本）「切勿逕送上級法院」。
                                      書記官  魏芝雯
中    華    民    國    95    年    8     月    17    日
附錄：本判決論罪法條：
中華民國刑法第216條
（行使偽造變造或登載不實之文書罪）
行使第 210 條至第 215 條之文書者，依偽造、變造文書或登載
不實事項或使登載不實事項之規定處斷。
中華民國刑法第220條第2項
（準文書）
在紙上或物品上之文字、符號、圖畫、照像，依習慣或特約，足
以為表示其用意之證明者，關於本章及本章以外各罪，以文書論
。
中華民國刑法第214條
（使公務員登載不實罪）
明知為不實之事項，而使公務員登載於職務上所掌之公文書，足
以生損害於公眾或他人者，處3年以下有期徒刑、拘役或5百元以
下罰金。
修正前臺灣地區與大陸地區人民關係條例第79條第1項
（罰則）
違反第15條第1款規定者，處5年以下有期徒刑、拘役或科或併科
新臺幣50萬元以下罰金。
修正前臺灣地區與大陸地區人民關係條例第15條第1款
（禁止行為）
下列行為不得為之：
一  使大陸地區人民非法進入臺灣地區。


司法院資訊處製作；財團法人民間司法改革基金會備份。
